【裁判字號】    89,易緝,66
【裁判日期】    890328
【裁判案由】    詐欺
【裁判全文】
臺灣板橋地方法院刑事判決                          八十九年度易緝字第六六號
    公  訴  人  臺灣板橋地方法院檢察署檢察官
    被      告  乙○○
右列被告因詐欺案件，經檢察官提起公訴（八十六年度偵字第二三０二０號），本院
判決如左：
    主  文
乙○○連續意圖為自己不法之所有，以詐術使人將本人之物交付，處有期徒刑陸月。
緩刑參年。
    事  實
一、乙○○原名「楊寶彩」，於民國（下同）八十四年十一月二十日始更名為乙○○
    ，明知其於七十九年三月間以「楊寶彩」名義在台北區中小企業銀行板橋忠孝分
    行樹林辦事處所開立之帳號九七一００號支票存款帳戶業已於七十九年八月二十
    四日遭拒絕往來處分（該帳戶計領用支票一百張，至八十六年十一月二十六日止
    共已使用簽發四十四張支票），而其自八十四年四月二十五日起所開立之支票均
    迭遭退票，已無清償能力，竟意圖為自己不法之所有，基於詐欺取財之概括犯意
    ，先於八十五年十一月間某日，簽發早已遭拒絕往來處分、未經繳回註銷之發票
    人「楊寶彩」名義、發票日八十五年十二月五日、付款人台北區中小企業銀行板
    橋忠孝分行樹林辦事處、帳號九七一００號、支票號碼ＰＴ0000000號、
    面額新台幣（下同）八萬二千一百元之支票乙紙，透過不知情友人甲○○介紹，
    在台北市○○路一一八號（起訴書略繕為台北市○○路某處），向甲○○女友丙○○佯稱上開支票係他人客票，欲借款八萬二千一百元，致丙○○陷於錯誤，如
    數交付前開款項予乙○○。復於同年月某日，簽發其本人「乙○○」名義為發票
    人、發票日八十五年十二月十五日、付款人彰化商業銀行樹林分行、帳號000
    000000號、支票號碼ＣＲ0000000號、票面金額五萬元支票乙紙，
    亦在上址，佯以需款孔急，持上開支票為擔保取信於丙○○，致丙○○信以為真
    ，而再交付五萬元予乙○○。嗣丙○○屆期提示前開二張支票均遭退票後，經核
    對該二張支票之退票理由單，發現發票人「乙○○」與「楊寶彩」之身分證號碼
    相同，實為同一人，而乙○○避不見面，丙○○始知受騙。
二、案經被害人丙○○訴請台灣板橋地方法院檢察署檢察官偵查起訴，經本院傳喚拘
    提被告乙○○無著後，於八十七年三月三十一日發布通緝，迄八十九年二月十八
    日始緝獲到案。
    理  由
一、訊據被告乙○○固坦承其「楊寶彩」名義之支票存款帳戶早於七十九年八月二十
    四日即遭拒絕往來處分，及其於右揭時地簽發前開支票二紙，透過甲○○介紹，
    持以向丙○○借款，二紙支票均遭退票等情，惟矢口否認有何詐欺取財之犯行，
    辯稱：因伊「乙○○」名義支票已用畢，才簽發已拒絕往來之「楊寶彩」名義支
    票使用，並無詐欺取財之故意云云。惟查：（一）右揭事實，業據告訴人丙○○
    迭於偵查及本院訊問時指訴綦詳，（二）且有前揭被告以「乙○○」及「楊寶彩
    」名義簽發之支票及退票理由單影本各二紙在卷可稽。（三）被告雖執上開情詞
    為辯，然(1)前揭「楊寶彩」名義所開設於台北區中小企業銀行板橋忠孝分行樹林
    辦事處之支票存款帳戶，早於七十九年八月二十四日經處分拒絕往來，此有台北
    區中小企業銀行支票存款客戶全部資料查詢單一份附卷可考（見偵卷第十三頁）
    ，被告明知上情，竟猶於八十五年十一月間簽發已拒絕往來處分、不可能兌現之
    「楊寶彩」名義支票，向丙○○佯稱係客票而借款，顯見其有詐欺取財之故意甚
    明；(2)另被告於彰化銀行三峽分行所開立帳號00000000號支票存款帳戶
    ，於八十四年四月二十五日即已第一次退票，而以「乙○○」名義所開設於彰化
    商業銀行樹林分行帳號00000000號支票存款帳戶，則分別於八十五年九
    月三十日退票二張、八十五年十月五日、同年月十四日、二十五日、二十一日、
    二十九日均有退票，此有台北市票據交換所八十九年三月八日（八九）北票字第
    一七五四號函及所檢附之存款不足退票明細表各一份存卷足按，顯然被告以「乙○○」名義支票向丙○○借款之際，早已週轉不靈，毫無清償能力，仍持票取信
    丙○○而借款，亦足認被告有詐欺之故意。(3)再參諸台北市票據交換所檢送之被
    告存款不足退票明細表所載，被告所簽發發票人「楊寶彩」名義、付款人台北區
    中小企業銀行板橋忠孝分行樹林辦事處、帳號九七一００號支票，與其所簽發發
    票人「乙○○」名義、付款人彰化商業銀行樹林分行、帳號00000000號
    之支票，二個支票帳戶所簽發多張支票之退票日期係互相前後摻雜，足見被告係
    交互使用前開二帳戶之支票，是其辯稱因「乙○○」名義支票已使用完畢，方簽
    發發票人「楊寶彩」名義之支票使用云云，純屬事後卸責之詞，顯非可採。(4)更
    何況被告係先持「楊寶彩」名義為發票人之前開支票向丙○○借款，第二次始持
    「乙○○」名義為發票人之前開支票向告訴人借款，已據告訴人於本院陳明，益
    見被告上開辯解，與事實不符，圖為畏罪飾卸之語，殊無值採。（四）被告乙○○本名「楊寶彩」，於八十四年十一月二十日始更改為楊淑函乙情，亦有戶籍謄
    本一份在卷可參。（五）又證人甲○○亦於本院到庭證述被告持上開「楊寶彩」
    名義為發票人支票向丙○○借款時，係佯稱該票為客票，其並不知被告更名之事
    ，亦不知「楊寶彩」即被告等語屬實，此有本院八十九年三月三日、同年月十七
    日訊問筆錄在卷可憑，核與告訴人所指訴情節相符。本件事證明確，被告詐欺取
    財犯行洵堪認定。
二、核被告乙○○所為，係犯刑法第三百三十九條第一項詐欺取財罪。被告先後二次
    詐欺犯行，時間緊接，手法相同，所犯復為構成要件相同罪名，顯係基於概括犯
    意反覆為之，應依連續犯規定以一罪論，並加重其刑。爰審酌被告素行、犯罪動
    機、目的、手段、次數、所生危害與犯後態度等一切情狀，量處如主文所示之刑
    。末以，被告未曾受有期徒刑以上刑之宣告，有台灣高等法院檢察署刑案紀錄簡
    覆表一份可憑，其因一時短於思慮，而罹刑章，詐欺得款之金額亦非多，於本院
    審理時已與告訴人丙○○口頭上達成民事和解，業據告訴人於本院陳明，告訴人
    亦表示如被告確實還款，即不願追究（見本院審判筆錄），歷經此次偵審程序併
    科刑判決後，當已知所警惕，應無再犯之虞，是本院認對其前開宣告之刑，以暫
    不執行為適當，爰併宣告緩刑參年，以啟自新。
據上論斷，應依刑事訴訟法第二百九十九條第一項前段，刑法第五十六條、第三百三
十九條第一項、第七十四條第一款，罰金罰鍰提高標準條例第一條前段，判決如主文
。
本案經檢察官陳明珠到庭執行職務
中      華      民      國    八十九    年      三      月    二十八    日
                                      臺灣板橋地方法院刑事第五庭
                                          法  官  陳  翠  琪
右正本證明與原本無異。
如不服本判決，應於判決送達後十日內，向本院提出上訴狀。
                                          書記官  曹  秋  冬
中      華      民      國    八十九    年      三      月    三十一    日
附錄本案論罪科刑法條全文
刑法第三百三十九條
  意圖為自己或第三人不法之所有，以詐術使人將本人或第三人之物交付者，處五年
  以下有期徒刑、拘役或科或併科一千元以下罰金。
  以前項方法得財產上不法之利益或使第三人得之者，亦同。
  前二項之未遂犯罰之。


司法院資訊處製作；財團法人民間司法改革基金會備份。
